臺灣高等法院刑事判決
109年度上訴字第1743號
上  訴  人  
即  被  告  龍永祥


                    （另案法務部○○○○○○○執行中）  選任辯護人  潘東翰律師(法扶律師)          
上列上訴人因違反毒品危害防制條例案件，不服臺灣宜蘭地方法
院108年度訴字第323號，中華民國109年2月26日第一審判決（起
訴案號：臺灣宜蘭地方檢察署108年度偵字第1150、1151號），
提起上訴，本院判決如下：
    主  文
上訴駁回。
    事實及理由
一、本案經本院審理結果，原審認為上訴人即被告龍永祥就原判
    決事實一㈠㈢所為，均係犯修正前毒品危害防制條例第4條第2
    項之販賣第二級毒品罪，均累犯，在審酌被告前有多次施用
    毒品犯罪行為，分別經論罪科刑及執行，仍未能記取教訓，
    認為被告對於刑罰之反應力薄弱而具有相當之惡性，依司法
    院釋字第775號解釋意旨為裁量後，認仍均應依刑法第47條
    第1項累犯之規定，加重其刑（法定本刑為無期徒刑部分不
    得加重），並均依毒品危害防制條例第17條第2項偵查及審
    判中自白之規定，減輕其刑後，審酌被告明知毒品對人體健
    康戕害甚鉅，為牟取利益，無視國家杜絕毒品犯罪之禁令，
    販賣甲基安非他命供他人施用，肇生他人施用毒品之來源，
    戕害國民身心健康，並有滋生其他犯罪之可能，兼衡被告坦
    承犯行之態度、犯罪動機、目的、手段、各次所得，並考量
    被告自陳家庭經濟狀況勉持、國中畢業之智識程度等一切情
    狀，分別量處有期徒刑3年8月、3年10月，整體考量後，依
    法定其應執行刑為有期徒刑4年6月，並說明未扣案被告持以
    聯繫販賣第二級毒品犯罪用之門號0000000000號行動電話1
    支（含SIM卡1張），應依毒品危害防制條例第19條第1項以
    及刑法第38條之4等規定，在所犯販賣第二級毒品罪項下宣
    告沒收，於全部或一部不能沒收或不宜執行沒收時，追徵其
    價額，未扣案各次販賣第二級毒品收取之價款，均應依刑法
    第38條之1第1項前段、第3項等規定，分別在所犯各罪項下
    宣告沒收，於全部或一部不能沒收或不宜執行沒收時，追徵
    其價額，其經核認事用法及量刑均無不當，應予維持。就理
    由部分應補充：被告行為後，毒品危害防制條例於民國109
    年1月15日修正，同年7月15日生效施行，本次修正理由係考
    量製造、運輸、販賣毒品所獲取之高利潤係驅使不法之徒前
    仆後繼從事該等行為之重要原因，是除透過刑法沒收新制擴
    大沒收範圍以澈底剝奪其犯罪所得外，如提高對該等行為所
    科之罰金，進一步增加其犯罪成本，更能有效達到防制毒品
    擴散之目的，爰修正提高罰金刑，另依近年來查獲案件之數
    據顯示，製造、運輸、販賣第二級毒品之行為有明顯增加趨
    勢，致施用第二級毒品之人口隨之增加，為加強遏阻此類行
    為，爰修正第2項規定，將製造、運輸、販賣第二級毒品之
    最低法定刑提高為10年有期徒刑，故比較修正前、後規定之
    結果，自以修正前之規定較有利於被告，依刑法第2條第1項
    前段之規定，應適用行為時即修正前毒品危害防制條例第4
    條第2項之規定，原審雖未及審酌上開比較新舊法，然原審
    判決時是適用行為時法，因結果並無不同，對判決不生影響
    ，並不構成撤銷之原因，本院就上開理由予以補充後，原判
    決仍屬可以維持。其餘均引用第一審判決書記載之事實、證
    據及理由（如附件）。
二、被告上訴意旨略以：伊前案施用毒品犯罪實屬輕微，與本案
    販賣犯罪類型有別，原審依累犯規定加重，與司法院釋字第
    775號解釋意旨不符，伊行為次數僅有2次，對象僅為2人，
    獲利亦非鉅大，所為係毒品之下游，與大盤、中盤對他人及
    國家社會之侵害有所不同，且始終自白犯罪，應再依刑法第
    59條規定酌減刑度云云，指謫原審裁量有所不當。
三、按司法院釋字第775號解釋意旨固謂：刑法第47條第1項有關
    累犯加重本刑部分，不分情節，基於累犯者有其特別惡性及
    對刑罰反應力薄弱等立法理由，一律加重最低本刑，於不符
    合刑法第59條所定要件之情形下，致生行為人所受之刑罰超
    過其所應負擔罪責之個案，其人身自由因此遭受過苛之侵害
    部分，對人民受憲法第8 條保障之人身自由所為限制，不符
    憲法罪刑相當原則，牴觸憲法第23條比例原則等旨。惟倘若
    事實審法院已就個案犯罪情節，具體審酌行為人犯罪之一切
    情狀暨所應負擔之罪責，經裁量結果認應依刑法第47條第1 
    項規定加重其刑，而無過苛或罪刑不相當之情形者，此為實
    體法上賦予法院量刑裁量職權之適法行使，即與前揭司法院
    解釋意旨無違，自不得任意指摘（最高法院109年台上字第 
    1673號判決意旨參照）。經查，被告有如原判決事實一所載
    刑事前案經法院判處罪刑確定並執行完畢，有本院被告前案
    紀錄表可按，其受有期徒刑執行完畢，於5年以內故意再犯
    本件最重本刑為有期徒刑之罪，均為累犯。衡酌被告因施用
    毒品犯罪，且已實際入監執行，理應知悉毒品為法所嚴禁，
    竟再犯本件罪質更為嚴重之販賣毒品罪，所為更是戕害他人
    身心健康，足徵被告並未真正悛悔改過，刑罰反應力確屬薄
    弱，所犯情節亦具相當惡性，合於累犯加重其刑之立法目的
    ，且本件有毒品危害防制條例第17條第2項之減刑事由，除
    法定刑為無期徒刑部分，依法不得加重外，其餘有期徒刑及
    罰金刑部分，依法先加後減之刑度，與被告為了一己私利以
    及行為之惡性等犯罪情節相較，並無罪刑不相當之情形，原
    審審酌理由亦同此認定（見原判決第10頁），本件既無司法
    院釋字第775號解釋意旨所示違反比例、罪刑相當原則之情
    形存在，是原審裁量審酌後，仍按累犯規定加重其刑，按上
    說明，並無不合。被告徒以前案為施用毒品並非販賣，二者
    間犯罪類型不同為由，指謫原判決依累犯規定加重其刑違反
    上開解釋意旨云云，核係置原判決已說明之事項於不顧，對
    於法院裁量權之適法行使，徒憑己意而為指摘，並無理由。
    按刑法第59條之規定，係裁判上之酌減，乃法院於職權範圍
    內得為酌定之事項，除其裁量權之行使，明顯違反比例原則
    外，不得任意指為違法（最高法院96年度台非字第5號判決
    要旨參照）。查，就被告所犯販賣第二級毒品罪，原審已說
    明依毒品危害防制條例第17條第2項規定減輕其刑後，所得
    判處之最低刑度，與被告犯行已屬相當，核與刑法第59條所
    稱犯罪之情狀顯可憫恕，認科以最低刑度猶嫌過重之要件不
    符，自無從再依刑法第59條規定酌減其刑等語（見原判決第
    10至11頁）。是原審業已說明其裁量審酌之依據，並無明顯
    違反比例原則之恣意情事，按上說明，亦難遽指有何違法，
    被告仍執前詞提起上訴，亦無理由。
四、綜上所述，被告以前詞指摘原判決不當，並無理由，本件上
    訴應予駁回。
據上論斷，應依刑事訴訟法第368條、第373條，判決如主文。　
本案經檢察官林禹宏提起公訴，被告提起上訴，檢察官吳廣莉到
庭執行職務。
中　　華　　民　　國　　109 　年　　7 　　月　　15　　日
                    刑事第十四庭審判長法　官  黃斯偉
                                      法　官  黎惠萍
                                      法　官  許泰誠
以上正本證明與原本無異。
如不服本判決，應於收受送達後20日內向本院提出上訴書狀，其
未敘述上訴之理由者並得於提起上訴後20日內向本院補提理由書
（均須按他造當事人之人數附繕本）「切勿逕送上級法院」。
                                      書記官  朱子勻
中　　華　　民　　國　　109 　年　　7 　　月　　15　　日

附件：
臺灣宜蘭地方法院刑事判決　　　　　　　108年度訴字第323號
公　訴　人　臺灣宜蘭地方檢察署檢察官
被　　　告　龍永祥　男　37歲（民國00年00月00日生）
                    身分證統一編號：Z000000000號
                    住○○市○○區○○街000巷0號4樓
                    （現於法務部○○○○○○○執行中）
選任辯護人　林正欣律師（法律扶助）
被　　　告　吳晉彥　男  26歲（民國00年00月00日生）
                    身分證統一編號：Z000000000號
                    住○○市○○區○○路0段000巷00號5樓
                    （現於法務部○○○○○○○執行中）
選任辯護人　蘇忠聖律師（法律扶助）
上列被告因違反毒品危害防制條例案件，經檢察官林禹宏提起公
訴（108 年度偵字第1150號、108 年度偵字第1151號），本院判
決如下：
    主  文
龍永祥犯如附表編號㈠、㈢號所示之罪，均累犯，各處如附表編
號㈠、㈢號主文欄所示之刑及沒收。應執行有期徒刑肆年陸月。
吳晉彥犯如附表編號㈠、㈡號所示之罪，各處如附表編號㈠、㈡
號主文欄所示之刑及沒收。
    事  實
一、龍永祥㈠前因施用毒品案件，經臺灣新北地方檢察署檢察官
    以99年度毒偵字第757 號、第1702號為附命完成戒癮治療之
    緩起訴處分確定，緩起訴處分期間為民國99年4 月27日起至
    100 年10月26日，惟其於緩起訴期間內，復因施用第二級毒
    品案件，經臺灣新北地方檢察署以100 年度撤緩字第376 號
    撤銷該案之緩起訴處分，並提起公訴，經臺灣新北地方法院
    以100 年度易字第2995號判決判處有期徒刑3 月、3 月、3
    月、3 月，定應執行有期徒刑10月確定；㈡又因施用毒品案
    件，經臺灣士林地方法院以101 年度審簡字第521 號判決判
    處有期徒刑5 月確定，前開㈠、㈡所示之罪刑，嗣經臺灣士林
    地方法院以101 年度聲字第1435號裁定定應執行有期徒刑1 
    年2 月確定；㈢另因施用毒品案件，經臺灣新北地方法院以1
    01 年度簡字第5176號判決判處有期徒刑5 月確定，前揭有
    期徒刑1 年2 月、5 月於101 年5 月2 日入監接續執行，於
    102 年5 月30日假釋出監並交付保護管束，因假釋期間再犯
    ，經撤銷假釋，應執行殘刑5 月16日，㈣復因施用毒品案件
    ，經臺灣新北地方法院以103 年度審簡字第300 號判決判處
    有期徒刑5 月、5 月、5 月，定應執行有期徒刑1 年確定，
    ㈤另犯施用毒品案件，經臺灣士林地方法院以103 年度審簡
    字第592 號判決判處有期徒刑5 月確定，再犯㈥施用毒品案
    件，經臺灣新北地方法院以103 年度審簡字第1006號判決判
    處有期徒刑6 月確定，上開㈣、㈤、㈥案經臺灣新北地方法院
    以103 年度聲字第5956號裁定定應執行有期徒刑1 年8月確
    定，於103 年8 月26日入監執行殘刑5 月16日及有期徒刑1 
    年8 月，於105 年5 月26日假釋出監併付保護管束，嗣於假
    釋期間因另犯施用毒品案件，經撤銷假釋，應執行殘刑3 月
    30日，於105 年12月2 日入監執行，於106 年3 月31日執行
    完畢（構成累犯）。龍永祥、吳晉彥，分別為下列犯行：
  ㈠吳晉彥知悉陳科全有施用第二級毒品甲基安非他命之慣習，
    於107 年4 月5 日18時38分許陳科全先詢問吳晉彥有無毒品
    後，吳晉彥竟基於幫助他人施用第二級毒品甲基安非他命之
    犯意，於107 年4 月6 日20時36分前某時，在臺灣地區某地
    ，告知莊有鑫（經臺灣高等法院審理中）陳科全需要購買毒
    品，莊有鑫遂於107 年4 月6 日18時28分許至20時34分許，
    以其使用之門號0000000000號行動電話與龍永祥所使用之門
    號0000000000號行動電話聯繫，請龍永祥攜帶第二級毒品甲
    基安非他命至陳科全位於新北市○○區○○路0 段00號5 樓之住
    處，龍永祥明知甲基安非他命係毒品危害防制條例第2條第2
     項第2 款所列管之第二級毒品，不得非法販賣及持有，竟
    意圖營利，基於販賣第二級毒品甲基安非他命之犯意，再由
    吳晉彥於同日19時1 分，以所持用之門號0000000000號行動
    電話聯繫陳科全，嗣後由陳科全交付新臺幣（下同）2,000 
    元予吳晉彥，吳晉彥將2,000 元交付予莊有鑫後，由莊有鑫
    賺取500 元後，於同日下午20時36分後某時，在新北市三重
    區力行路某處之10元商店，向龍永祥購入1,500 元之第二級
    毒品甲基安非他命1 包後，再由莊有鑫將該包第二級毒品甲
    基安非他命轉交給吳晉彥，吳晉彥於同日再交付予陳科全。
  ㈡吳晉彥明知甲基安非他命係毒品危害防制條例第2 條第2 項
    第2 款所列管之第二級毒品，不得非法販賣及持有，竟意圖
    營利，基於販賣第二級毒品甲基安非他命之犯意，於107 年
    4 月16日16時45分許至翌日（17日）20時55分許間，以其使
    用之門號0000000000號行動電話向陳科全兜售毒品，再於同
    日21時許，在陳科全位於新北市○○區○○路0 段00號5 樓之住
    處，將重量約0.5 公克之甲基安非他命，以500 元價格售予
    購毒者陳科全而牟利。
  ㈢龍永祥明知甲基安非他命係毒品危害防制條例第2 條第2 項
    第2 款所列管之第二級毒品，不得非法販賣及持有，竟意圖
    營利，基於販賣第二級毒品甲基安非他命之犯意，於107 年
    5 月15日前一週之某日20、21時許，在臺中市大肚區沙田路
    路旁某處，將重量約4 公克之甲基安非他命，以5,000 元價
    格售予購毒者邱添財而牟利，嗣經警循線查獲上情。
二、案經臺北憲兵隊、臺北市政府警察局刑事警察大隊報請臺灣
    新北地方檢察署呈請臺灣高等檢察署檢察長令轉臺灣宜蘭地
    方檢察署檢察官偵查起訴。
    理  由
一、證據能力：
  ㈠按被告以外之人於審判外之陳述，雖不符刑事訴訟法第159條
    之1 至第159 條之4 之規定，而經當事人於審判程序同意作
    為證據，法院審酌該言詞陳述或書面陳述作成時之情況，認
    為適當者，亦得為證據；當事人、代理人或辯護人於法院調
    查證據時，知有刑事訴訟法第159 條第1 項不得為證據之情
    形，而未於言詞辯論終結前聲明異議者，視為有前項之同意
    ，刑事訴訟法第159 條之5 定有明文。查本件作為認定事實
    所引用審判外之相關供述證據，固屬傳聞證據，惟公訴人、
    被告龍永祥、被告吳晉彥及辯護人於審判期日均表示無意見
    而不予爭執，亦未聲明異議，審酌上開證據資料製作時之情
    況，尚無違法不當及證明力明顯過低之瑕疵，認為以之作為
    證據應屬適當，揆諸前開規定，認前揭證據資料均有證據能
    力。
  ㈡至其餘資以認定被告龍永祥、被告吳晉彥犯罪事實之非供述
    證據，查無有何違反法定程序取得之情形，均認具有證據能
    力。
二、事實認定：
  ㈠上開事實，業據被告龍永祥、被告吳晉彥於警詢、檢察官訊
    問及本院審理時均坦承不諱（見107 年度偵字第25157 號卷
    ㈡第3 頁至第25頁、第77頁至第95頁、第149 頁至第151 頁
    、第157 頁至第159 頁、本院卷第467 頁），核與證人陳科
    全於警詢及證人莊有鑫、邱添財於檢察官訊問時證述之情節
    相符（見107 年度偵字第25157 號卷㈠第307 頁至第315 頁
    、107 年度偵字第25157 號卷㈡第133 頁至第135 頁、第165
     頁至第169 頁），並有通訊監察譯文3 份附卷可參（見107
     年度偵字第25157 號卷㈡第44頁至第45頁、第101 頁至第10
    5 頁），足徵被告龍永祥、被告吳晉彥上開任意性自白與事
    實相符。又被告龍永祥販賣第二級毒品甲基安非他命予莊有
    鑫、邱添財，分別賺取500 元、1,500 元，被告吳晉彥於10
    7 年4 月17日販賣第二級毒品甲基安非他命予陳科全亦自承
    有賺取差價，是被告龍永祥、被告吳晉彥主觀上顯有營利之
    意圖而販賣第二級毒品之犯意，亦堪認定。綜上所述，本案
    事證明確，被告龍永祥、被告吳晉彥販賣第二級毒品甲基安
    非他命及幫助施用第二級毒品甲基安非他命之犯行堪予認定
    ，應予依法論科。
  ㈡公訴人就事實㈠犯行，起訴書雖認被告吳晉彥係涉犯毒品危
    害防制條例第4 條第2 項之販賣第二級毒品罪嫌，訊據被告
    吳晉彥固坦承有於107 年4 月6 日收取陳科全所交付之2,00
    0 元，之後並有交付1 包甲基安非他命予陳科全，惟否認係
    有營利販賣之意圖，辯稱：陳科全拿2,000 元給伊，伊就把
    2,000 元都交給莊有鑫，莊有鑫只交1,500 元給被告龍永祥
    ，一開始伊跟被告龍永祥不認識，這次伊跟莊有鑫在樓下等
    ，被告龍永祥開車來的時候，是莊有鑫跟被告龍永祥拿毒品
    ，後面再拿給伊，錢是事先給莊有鑫，是交2,000 元，伊沒
    有跟被告龍永祥直接交易，莊有鑫是賺500 元，伊是賺到陳
    科全有給伊一些施用的毒品。惟查：
    ⒈按以營利之意圖交付毒品，而收取對價之行為，觸犯販賣
      毒品罪；苟非基於營利之意圖，而以原價或低於原價有償
      轉讓毒品與他人，僅得以轉讓毒品罪論處；若無營利之意
      圖，僅基於幫助施用毒品者取得供施用毒品之目的，而出
      面代購，或共同合資購買並分攤價金及分受毒品，則屬應
      否成立施用毒品罪或係幫助犯之範疇，各罪犯行之行為互
      殊，且異其處罰（最高法院104 年度台上字第2668號、10
      5 年度台上字第1282號判決要旨參照）。又按無償受他人
      委託，代為購買第二級毒品甲基安非他命後交付委託人，
      以便利、助益委託人施用者，為幫助施用；苟以便利、助
      益委託人販賣者，則為幫助販賣，其行為人於購入甲基安
      非他命之始，即係為委託人而持有，並非購入後始另行起
      意，交付而移轉甲基安非他命之所有權予委託人。此與轉
      讓甲基安非他命，係指原未受他人委託而基於為自己之意
      思購買後，始起意將其所有之甲基安非他命，以移轉所有
      權之意思交付他人之情形，顯然有別（最高法院98年度台
      上字第3670號刑事判決意旨參照）。而毒品危害防制條例
      第4 條之販賣毒品罪，係以意圖營利而販賣毒品為構成要
      件。所謂意圖，乃犯罪構成之主觀違法要素，亦屬犯罪之
      成立要件；行為人是否具有營利意圖，抑或販賣之意圖而
      持有毒品，須以嚴格之證據證明之，亦即必須有相當之客
      觀事實，足以表徵其主觀意念之遂行性及確實性，始足當
      之（最高法院98年度台上字第4875號、101 年度台上字第
      160 號判決意旨參照）。
    ⒉觀諸證人陳科全於警詢中供述：（警方經通訊監察被告吳
      晉彥所使用之門號0000000000號行動電話及莊有鑫所使用
      之門號0000000000號行動電話，發現於107 年4 月6 日19
      時2 分25秒至19時3 分17秒，被告吳晉彥分別撥2 通電話
      予你提及：「A : 喂二張啦馬上來馬上有啦」、「A : 喂
      馬上來馬上有啦」、「B ：現在在你家喔」、「A : 對啦
      我家啦」、「B : 好啊我等下馬上過去」，莊有鑫續於10
      7 年4 月6 日20時34分35秒與綽號「小白龍」持用門號00
      00000000號行動電話聯絡碰面通話內容：「A : 喂要到了
      沒」、「B : 我在漁會這裡了，你說漁會正對面喔」、「
      A : 黑阿」、「B : 漁會正對面巷子進去嗎」、「A : 那
      邊不是有個10元商店」、「B : 黑我看你還是出來巷口這
      裡啦」、「A : 好我叫我小弟下去」、「B : 好」，被告
      吳晉彥隨即於同時間107 年4 月6 日20時36分45秒撥打你
      電話：「A : 你跟小白龍說到10元商店啦，我在10元商店
      等他」、「B :10 元商店」、「A : 恩」、「B : 〈你向
      在旁莊有鑫〉：阿鑫阿10元商店啦」，綜上通話內容顯示
      先由吳晉彥向你兜售2,000 元安毒後、由莊有鑫負責連絡
      上游毒販小白龍送毒前來進行毒品交易，莊有鑫再指示被
      告吳晉彥前往與毒販「小白龍」進行購毒轉賣予你，是否
      正確？）伊忘記伊有沒有買到，但伊的錢有付出去，只是
      被騙好幾次，「小白龍」應該是莊有鑫的毒品提供者，伊
      曾經在伊的公司（新北市○○區○○路0 段000 號2 樓）看過
      「小白龍」2 至3 次，他當時應該是拿毒品甲基安非他命
      給莊有鑫，但伊不記得詳細時間，伊不知道此次被告吳晉
      彥與莊有鑫向上游毒販小白龍以多少錢購得何種毒品轉賣
      給伊，重量及價格也不知道等語（見107 年度偵字第2515
      7 號卷㈠第311 頁至第312 頁），並有通訊監察譯文2 份
      附卷可參（見107 年度偵字第25157 號卷㈠第111 頁至第1
      14 頁、第175 頁至第176 頁）；再徵之107 年4 月5 日
      、6 日之通訊監察譯文可知，於107 年4 月5 日18時38分
      許證人陳科全先以電話詢問被告吳晉彥是否還有毒品，於
      107 年4 月6 日19時1 分許被告吳晉彥再告知證人陳科全
      有錢即可以購買毒品，於107 年4 月6 日19時2 分許，被
      告吳晉彥又告知證人陳科全毒品交易需要2 張（即2,000 
      元），於過程中被告吳晉彥均未與被告龍永祥聯繫，均係
      莊有鑫與被告龍永祥聯繫見面交易事宜。又據同案被告龍
      永祥本院審理時供述：伊是賣給莊有鑫1,500 元，莊有鑫
      叫伊把毒品帶去那裡，伊就是找莊有鑫，毒品究竟是莊有
      鑫或是陳科全、被告吳晉彥、第三人要買，伊都不清楚，
      伊一開始就是針對莊有鑫而已，毒品伊就是交給莊有鑫，
      那天是被告吳晉彥跟莊有鑫在樓下等伊，伊將毒品交給莊
      有鑫，錢是莊有鑫交給伊，是1,500 元等語（見本院卷第
      459 頁至第460 頁），並有通訊監察譯文1 份附卷可參（
      見107 年度偵字第25157 號卷㈡第101 頁至第104 頁），
      足認被告吳晉彥所供述係莊有鑫與被告龍永祥進行毒品交
      易，其並未參與一節為真正。本件被告吳晉彥所為事實㈠
      所示犯行，既係因證人陳科全主動請託代為向他人調取毒
      品，被告吳晉彥始代為聯絡莊有鑫，並由莊有鑫聯繫同案
      被告龍永祥前來完成毒品交易，顯然被告吳晉彥行為目的
      ，在於幫助證人陳科全購得毒品施用，且尚無證據證明被
      告吳晉彥有與被告龍永祥、莊有鑫從毒品交易中獲有利益
      ，自難認被告吳晉彥有何販賣、幫助或牙保被告龍永祥、
      莊有鑫販毒行為之故意。縱因被告吳晉彥幫助證人陳科全
      購買毒品，同時使得被告龍永祥、莊有鑫達到其販賣毒品
      之目的，但被告吳晉彥既無與被告龍永祥、莊有鑫共同販
      賣毒品或幫助其販賣之犯意，則其代證人陳科全進行毒品
      交易之行為，僅能認係證人陳科全施用毒品行為之幫助犯
      ，故公訴意旨認被告吳晉彥此部分所為，係販賣第二級毒
      品云云，容有誤會，尚不足採。
三、論科科刑：
  ㈠核被告龍永祥就事實㈠、㈢所為，均係犯毒品危害防制條例第
    4 條第2 項之販賣第二級毒品罪，被告吳晉彥就事實㈠、㈡
    所為，分別係犯刑法第30條第1 項、毒品危害防制條例第10
    條第2 項之幫助施用第二級毒品罪及毒品危害防制條例第4 
    條第2 項之販賣第二級毒品罪。按販賣毒品與轉讓毒品（禁
    藥）、代購以幫助施用毒品，其「移轉毒品之持有」之基本
    事實同一，法院在不影響此同一基本事實之基礎下，非不可
    變更起訴法條，對轉讓毒品（禁藥）或幫助施用毒品加以審
    判（最高法院103 年度台上字第3816號、104 年度台上字第
    638 號判決要旨參照）。起訴書雖認被告吳晉彥就事實㈠係
    構成販賣第二級毒品罪，惟經審理結果，僅能認定構成幫助
    施用行為，已如前述，則公訴意旨容有未洽，然起訴社會基
    本事實同一，且本院於審理時已就幫助施用第二級毒品罪名
    告知（見本院卷第468 頁），自無礙被告吳晉彥及其辯護人
    防禦權之行使，爰依刑事訴訟法第300 條規定變更起訴法條
    。被告龍永祥、被告吳晉彥於前開販賣第二級毒品甲基安非
    他命而持有第二級毒品甲基安非他命之低度行為，應為販賣
    第二級毒品之高度行為所吸收，均不另論罪。又被告吳晉彥
    為事實㈠所示幫助施用第二級毒品甲基安非他命行為前雖持
    有第二級毒品甲基安非他命，然並無證據證明已達純質淨重
    10公克，故該持有毒品甲基安非他命之低度行為，亦為其幫
    助施用之高度行為所吸收，不另論罪。
  ㈡被告龍永祥就事實㈠、㈢所為，被告吳晉彥就事實㈠、
    ㈡所為，均犯意各別、行為互異，均應分論併罰。
  ㈢按刑法第47條第1 項規定：「受徒刑之執行完畢，或一部之
    執行而赦免後，5 年以內故意再犯有期徒刑以上之罪者，為
    累犯，加重本刑至二分之一。」有關累犯加重本刑部分，不
    生違反憲法一行為不二罰原則之問題。惟其不分情節，基於
    累犯者有其特別惡性及對刑罰反應力薄弱等立法理由，一律
    加重最低本刑，於不符合刑法第59條所定要件之情形下，致
    生行為人所受之刑罰超過其所應負擔罪責之個案，其人身自
    由因此遭受過苛之侵害部分，對人民受憲法第8 條保障之人
    身自由所為限制，不符憲法罪刑相當原則，牴觸憲法第23條
    比例原則。於此範圍內，有關機關應自本解釋公布之日起2
    年內，依本解釋意旨修正之。於修正前，為避免發生上述罪
    刑不相當之情形，法院就該個案應依本解釋意旨，裁量是否
    加重最低本刑，司法院大法官會議解釋第775 號意旨參照。
    經查，被告龍永祥㈠前因施用毒品案件，經臺灣新北地方檢
    察署檢察官以99年度毒偵字第757 號、第1702號為附命完成
    戒癮治療之緩起訴處分確定，緩起訴處分期間為99年4 月27
    日起至100 年10月26日，惟其於緩起訴期間內，復因施用第
    二級毒品案件，經臺灣新北地方檢察署以100 年度撤緩字第
    376 號撤銷該案之緩起訴處分，並提起公訴，經臺灣新北地
    方法院以100 年度易字第2995號判決判處有期徒刑3 月、3
    月、3 月、3 月，定應執行有期徒刑10月確定；㈡又因施用
    毒品案件，經臺灣士林地方法院以101 年度審簡字第521 號
    判決判處有期徒刑5 月確定，前開㈠、㈡所示之罪刑，嗣經臺
    灣士林地方法院以101 年度聲字第1435號裁定定應執行有期
    徒刑1 年2 月確定；㈢另因施用毒品案件，經臺灣新北地方
    法院以101 年度簡字第5176號判決判處有期徒刑5 月確定，
    前揭有期徒刑1 年2 月、5 月於101 年5 月2 日入監接續執
    行，於102 年5 月30日假釋出監並交付保護管束，因假釋期
    間再犯，經撤銷假釋，應執行殘刑5 月16日，㈣復因施用毒
    品案件，經臺灣新北地方法院以103 年度審簡字第300 號判
    決判處有期徒刑5 月、5 月、5 月，定應執行有期徒刑1年
    確定，㈤另犯施用毒品案件，經臺灣士林地方法院以103年度
    審簡字第592 號判決判處有期徒刑5 月確定，再犯㈥施用毒
    品案件，經臺灣新北地方法院以103 年度審簡字第1006號判
    決判處有期徒刑6 月確定，上開㈣、㈤、㈥案經臺灣新北地方
    法院以103 年度聲字第5956號裁定定應執行有期徒刑1 年8 
    月確定，於103 年8 月26日入監執行殘刑5 月16日及有期徒
    刑1 年8 月，於105 年5 月26日假釋出監併付保護管束，嗣
    於假釋期間因另犯施用毒品案件，經撤銷假釋，應執行殘刑
    3 月30日，於105 年12月2 日入監執行，於106 年3月31日
    執行完畢，有臺灣高等法院被告前案紀錄表1 份附卷可參，
    被告龍永祥前因犯多次施用毒品罪，經法院為科刑判決確定
    並執行完畢，自被告龍永祥之犯罪手段及所顯現之習性以觀
    ，被告龍永祥顯未因前案有期徒刑執行完畢，而心生警惕，
    竟再犯本件罪質更重之販賣毒品罪，顯見其對刑罰反應力薄
    弱，有特別之惡性，應依刑法第47條第1 項累犯之規定加重
    其刑，然販賣第二級毒品之法定刑為無期徒刑部分依法不得
    加重。又按毒品危害防制條例第17條第2 項規定：「犯第4 
    條至第8 條之罪於偵查及審判中均自白者，減輕其刑。」又
    所謂自白，乃犯罪嫌疑人或被告對自己犯罪事實之全部或一
    部為肯定之供述之謂，其供述之方式不以主動陳述犯罪事實
    之全部或一部為限，即使在偵查或審判中，於接受有偵查犯
    罪或審判職務之公務員就其涉及之犯罪事實訊問時，被動為
    承認該犯罪事實之意思表示者，亦不失為自白（最高法院97
    年度臺上字第2119號判決意旨參照）。經查，被告龍永祥就
    事實㈠、㈢犯行及被告吳晉彥就事實㈡犯行，於偵查及本院
    審理時均自白不諱，已如前述，符合毒品危害防制條例第17
    條第2 項之規定，自應就上揭犯行均減輕其刑，並就被告龍
    永祥部分依法先加後減。又被告吳晉彥就事實㈠犯行，被告
    吳晉彥係以幫助之意思，參與構成要件以外之行為，為幫助
    犯，是就其幫助施用第二級毒品犯行，爰依刑法第30條第2 
    項規定，依正犯之刑減輕之。另按刑法第59條之酌量減輕其
    刑，必於犯罪之情狀，在客觀上足以引起一般同情，認為即
    予宣告法定低度刑期，猶嫌過重者，始有其適用（最高法院
    51年台上字第899 號判例意旨參照），被告龍永祥、被告吳
    晉彥販賣第二級毒品，所為不惟危害國民身心健康，亦嚴重
    影響社會風氣，並致難以杜絕毒品流通之風，難認有何情輕
    法重，在客觀上足以引起一般同情而可堪憫恕之處，核與刑
    法第59條之要件未符，自無適用刑法第59條規定再酌減其刑
    之餘地，附此說明。
  ㈣爰審酌毒品對社會秩序及國民健康危害至深且鉅，嚴重影響
    社會治安，製造、運輸、販賣等行為情節尤重，更應嚴加非
    難，而被告龍永祥、被告吳晉彥明知毒品對人體健康戕害甚
    鉅，為牟取利益，無視國家杜絕毒品犯罪之禁令，販賣甲基
    安非他命供他人施用，肇生他人施用毒品之來源，戕害國民
    身心健康，並有滋生其他犯罪之可能，被告吳晉彥幫助他人
    施用第二級毒品，亦助長毒品之泛濫，所為實值非難，兼衡
    被告龍永祥、被告吳晉彥犯後坦承犯行之態度、犯罪動機、
    目的、手段、各次所得，並考量渠等之生活狀況（被告龍永
    祥自陳家庭經濟狀況勉持、被告吳晉彥自陳家庭經濟狀況勉
    持）、智識程度（被告龍永祥自陳國中畢業、被告吳晉彥自
    陳高職肄業）等一切情狀，分別量處如主文所示之刑，及就
    被告吳晉彥附表編號㈠號所宣告之刑併諭知易科罰金之折算
    標準，暨就被告龍永祥部分定其應執行之刑，以資懲儆。
四、沒收：
  ㈠扣於另案之行動電話1 支（含門號0000000000號SIM 卡1 張
    ，扣於臺灣新北地方法院107 年度訴字第619 號案件），為
    被告吳晉彥就事實㈠、㈡所示幫助施用第二級毒品、販賣第
    二級毒品犯行中用以聯繫買賣毒品事宜之物等情，業經認定
    如前，且上開行動電話為被告吳晉彥所有乙情，據被告吳晉
    彥於警詢中供述明確（見107 年度偵字第25157 號卷㈡第4 
    頁），爰分別依刑法第38條第2 項、毒品危害防制條例第19
    條第1 項之規定，宣告沒收之。
  ㈡未扣案之搭配門號0000000000號行動電話1 支（含SIM 卡1張
    ），均係被告龍永祥所申辦，且係供被告龍永祥犯事實㈠、
    ㈢所示犯行所用之物，業據被告龍永祥於警詢中供述明確（
    見107 年度偵字第25157 號卷㈡第78頁至第79頁），應依毒
    品危害防制條例第19條第1 項之規定，不問屬於犯罪行為人
    與否，宣告沒收之，並依刑法第38條第4 項之規定，於全部
    或一部不能沒收或不宜執行沒收時，追徵其價額。
  ㈢被告龍永祥就事實㈠、㈢所示各次毒品交易所得，被告吳晉彥
    就事實㈡所示毒品交易所得，為被告龍永祥、被告吳晉彥之
    犯罪所得，雖未扣案，應依刑法第38條之1 第1 項前段及第
    3 項規定，諭知沒收之，並於全部或一部不能沒收或不宜執
    行沒收時，追徵其價額。
據上論斷，應依刑事訴訟法第299 條第1 項前段、第300 條，毒
品危害防制條例第4 條第2 項、第10條第2 項、第17條第2 項、
第19條第1 項，刑法第11條、第30條、第47條第1 項、第41條第
1 項前段、第51條第5 款、第38條第2 項、第4 項、第38條之1
第1 項前段、第3 項，判決如主文。
本案經檢察官孫源志到庭執行職務。
中　　華　　民　　國　109 　　年　　2 　　月　　26　　日
                刑事第四庭  審判長法  官  黃永勝

                                  法  官  許乃文

                                  法  官　張淑華
以上正本證明與原本無異。
如不服本判決應於收受本判決後20日內向本院提出上訴書狀，並
應敘述具體理由。若未敘述理由者，應於上訴期間屆滿後20日內
向本院補提理由書狀(均須按他造當事人之人數附繕本)。
                                  書記官　魏翊洳
中　　華　　民　　國　 109　　年　　2 　　月　　26　　日
編號 犯 罪 事 實 主                             文 ㈠ 事實㈠ 龍永祥販賣第二級毒品，累犯，處有期徒刑叁年捌月。未扣案販賣毒品所得新臺幣壹仟伍佰元及行動電話壹支（含門號○○○○○○○○○○號SIM 卡壹張）均沒收，於全部或一部不能沒收或不宜執行沒收時，均追徵其價額。吳晉彥幫助犯施用第二級毒品罪，處有期徒刑叁月，如易科罰金，以新臺幣壹仟元折算壹日。扣於另案之行動電話壹支（含門號○○○○○○○○○○號SIM 卡壹張）沒收。 ㈡ 事實㈡ 吳晉彥販賣第二級毒品，處有期徒刑叁年陸月。扣於另案之行動電話壹支（含門號○○○○○○○○○○號SIM 卡壹張）沒收；未扣案販賣毒品所得新臺幣伍佰元沒收，於全部或一部不能沒收或不宜執行沒收時，追徵其價額。 ㈢ 事實㈢ 龍永祥販賣第二級毒品，累犯，處有期徒刑叁年拾月。未扣案販賣毒品所得新臺幣伍仟元及行動電話壹支（含門號○○○○○○○○○○號SIM 卡壹張）均沒收，於全部或一部不能沒收或不宜執行沒收時，均追徵其價額。 
附錄本案論罪科刑法條
毒品危害防制條例第4條
製造、運輸、販賣第一級毒品者，處死刑或無期徒刑；處無期徒
刑者，得併科新臺幣 2 千萬元以下罰金。
製造、運輸、販賣第二級毒品者，處無期徒刑或 7 年以上有期
徒刑，得併科新臺幣 1 千萬元以下罰金。
製造、運輸、販賣第三級毒品者，處 7 年以上有期徒刑，得併
科新臺幣 7 百萬元以下罰金。
製造、運輸、販賣第四級毒品者，處 5 年以上 12 年以下有期
徒刑，得併科新臺幣 3 百萬元以下罰金。
製造、運輸、販賣專供製造或施用毒品之器具者，處 1 年以上7
 年以下有期徒刑，得併科新臺幣 1 百萬元以下罰金。
前五項之未遂犯罰之。
毒品危害防制條例第10條
施用第一級毒品者，處 6 月以上 5 年以下有期徒刑。
施用第二級毒品者，處 3 年以下有期徒刑。